【裁判字號】    89,訴,1906
【裁判日期】    901210
【裁判案由】    誣告
【裁判全文】
臺灣高雄地方法院刑事判決                        八十九年度訴字第一九六號
    公  訴  人  臺灣高雄地方法院檢察署檢察官
    被      告  乙○○
    選任辯護人  林樹根
                莊雯琇
右列被告等因誣告案件，經檢察官提起公訴（八十九年度偵字第一一七四六號），本
院判決如左：
    主  文
乙○○意圖使他人受刑事處分，而向該管公務員誣告，處有期徒刑參月，緩刑貳年。
    事  實
一、乙○○係夏耕殿（已於民國八十七年五月五日死亡）之子，明知甲○○與夏耕殿
    二人原同居於高雄市旗津區○○○路七一三巷八弄十五號，且甲○○與夏耕殿二
    人於高雄市○○區○○路四二巷三十之一號經營棺木生意已有二十餘年（原於高
    雄市○○區○○路二十三號，後因道路擴寬，始搬到四二巷三十之一號），直至
    夏耕殿過世後，甲○○始搬離上開處所，而乙○○則與黃秀英居住該處。緣甲○
    ○於八十八年十月十八日十一時二十五分許，因欲取回其所有而置留於上開處所
    之錄音帶及衣服等物而進入上開處所之一樓時，為乙○○之未婚妻（嗣已結婚）
    黃秀英所阻，雙方即發生爭執，事為乙○○之姊夏鳳琴聞訊趕至後，甲○○與夏
    鳳琴隨即發生爭吵，進而大打出手（甲○○、夏鳳琴二人因傷害罪嫌，經檢察官
    以八十八年度偵字第二五八三○號案件提起公訴，黃秀英另經不起訴處分），乙
    ○○當時於該處所之二樓睡覺，聞得爭吵聲後亦下樓查看並報警處理。詎乙○○
    於高雄市政府警察局鼓山分局旗津分駐所警訊中，明知甲○○至該處所取之日本
    老式演歌錄音帶及衣物係甲○○所有而遺留於該處之物，竟意圖使甲○○受刑事
    處分，而於警訊中捏造事實，謊稱該錄音帶係其所有，衣物則為黃秀英所有，而
    向職司刑事偵查之該管員警誣告甲○○竊盜，使甲○○因而經警移送臺灣高雄地
    方法院檢察署偵辦。
二、案經臺灣高雄地方法院檢察署檢察官自動偵查起訴。
      理  由
一、訊據被告乙○○矢口否認上情，辯稱：系爭衣物及錄音帶等物品既係置放在被告
    住處，應屬被告家人所有，況無確切證據證明系爭錄音帶及衣服等物係甲○○所
    有，而甲○○並無居住該處，乃擅自進入被告住處拿取桌巾、衣服，錄音帶等物
    品，致使被告認其有竊盜犯行，而向該管員警提出告訴，其無意圖使甲○○受刑
    事訴追，而於警訊中捏造事實之情事云云。然查被害人甲○○與被告之父夏耕殿
    於前述地點同居並共同經營棺木生意多年等情，業據被告於本院審理時供稱：我
    在十四年前跟我父親經營棺木店才知道我父親與甲○○同居的事實，我二十三歲
    的時候有與她見過面，我那時候就認識她，從那時候起我就知道她跟我父親同居
    ，但我不承認她是我們夏家的人等語。而證人丙○○到庭證稱：被告的父親與甲
    ○○確曾在高雄市○○區○○路二十三號經營棺木店，後來因拓寬馬路，就搬到
    四二巷三十之一號那裡等語。另證人孫騫、夏浮二人於偵查中亦結證稱甲○○與
    夏耕殿二人確在高雄市○○區○○路一起經營棺木店已二十年屬實，足證甲○○
    所陳其與被告之父夏耕殿曾於於該處同居並經營棺木店一情，並非子虛。次查，
    被告於偵訊時辯稱：伊不認識甲○○，錄音帶係伊至夜市場買的，因伊之五姊在
    日本、台灣來來去去，有時朋友來會放給他們聽云云。惟被害人甲○○與被告之
    父夏耕殿於前開地點同居並共同經營棺木生意多年等情，已如前述，而被告身為
    夏耕殿之子，亦知悉上情，可見被告於警訊指述甲○○涉有竊盜犯行時所稱不認
    識甲○○云云，非但不足採，並可信為具有主觀上的之犯意。次查，被告之未婚
    妻黃秀英於警訊中供稱：衣物係黃秀英所有，其餘則為被告所有等語；然黃秀英
    於偵訊中則改口稱：錄音帶為伊所有等語。其供述前後不一，已有矛盾。且觀本
    件十四捲錄音帶，均係日文歌曲，外觀甚為陳舊，此有錄音帶扣案可證。又訊之
    被告與黃秀英，亦均稱不諳日文，衡諸常情，被告是否有欣賞老式日本演歌的習
    慣，已非無疑。反觀被害人甲○○則有聽日本演歌之習慣，並據其提出錄音帶及
    封面影本附於偵查卷可佐。再經訊問上開錄音帶、衣物及桌巾等物之來源，黃秀
    英供稱：在夜市場買的，不記得價錢等語；被告則答稱：係伊於二年前買的，是
    在朋友來的時候，放給他們聽的云云。然扣案錄音帶數量達十四捲，若真係黃秀
    英所購買，當不致不知其大約之售價；且扣案錄音帶外觀甚為陳舊，亦顯非二年
    前所購之錄音帶可比；況常人購買音樂錄音帶，除供作營業之用外，少有買來專
    供不特定之朋友欣賞，衡之常情，豈有專買自己聽不懂亦無法欣賞之歌曲，而其
    唯一用途僅在於朋友來家中時始播放之理？是被告與黃秀英所陳，均顯與常情有
    違，不足採信。再者，被害人甲○○辯稱扣案衣物為其所有，並提出款式相仿之
    衣物及照片為證。反觀黃秀英則對衣物於何處購買、價格如何，均答稱不知，亦
    顯有違常理。綜上理由，被告所辯顯與常情相違，殊不足採。而甲○○所陳及其
    所提出之證物則符合常情，本件之錄音帶與衣服等物應屬被害人甲○○所有一節
    ，足堪認定。被告對上開錄音帶非其所有一節，已有所認知，參以被告於檢察官
    偵訊時亦謊稱不認識被害人甲○○等情，是被告意圖使被害人甲○○受刑事處分
    而設詞誣陷，並向該管公務員誣告甲○○竊盜之犯行，洵堪認定。
二、核被告所為係犯刑法第一百六十九條第一項之罪嫌。爰審酌被告誣指他人犯罪，
    致使刑事偵查機關浪費無益之資源，進行調查其所誣指之犯罪情節，對國家司法
    權之行使，易致生錯誤之結果，其惡性非輕，姑念因甲○○與被告之父同居，致
    被告之父捨棄妻子，被告多年心結，氣憤難平，而未審慎評斷其行為之後果，及
    所生之損害尚屬輕微等一切情狀，量處如主文所示之刑，藉資懲儆。末查，被告
    前未曾受有期徒刑以上刑之宣告，此有本院被告院內索引卡紀錄表、臺灣高等法
    院被告全國前案紀錄表附卷足按，因一時失慮，致罹刑章，經此偵審及刑之教訓
    ，信無再犯之虞，本院認為前開對其刑之宣告，以暫不執行為適當，爰併予諭知
    緩刑二年，用啟自新。
據上論斷，應依刑事訴訟法第二百九十九條第一項前段，刑法第一百六十九條、第七
十四條第一款，判決如主文。
中      華      民      國    九十      年     十二     月     十       日
                                  臺灣高雄地方法院刑事第二庭
                                      法  官    陳志銘
右正本證明與原本無異。
如不服本判決，應於送達後十日內，向本提出上訴狀。
                                      書記官    洪生輝
中      華      民      國    九十      年     十二     月     十一    日


司法院資訊處製作；財團法人民間司法改革基金會備份。
